臺灣新北地方法院民事判決
111年度勞訴字第39號
原      告  吳勝峯  
訴訟代理人  
(法扶律師)  張韶庭律師
被      告  豐憲生活館有限公司

法定代理人  童文展  
訴訟代理人  鄭宇辰  
            陳健生  
上列當事人間請求確認僱傭關係存在事件，經本院於民國111年5
月30日言詞辯論終結，判決如下：
    主  文
原告之訴及假執行之聲請均駁回。
訴訟費用由原告負擔。
    事實及理由
一、原告主張：
    原告自民國（下同）107年10月5日受僱於被告，擔任大夜主
    任一職，雙方約定薪資為每月新臺幣（下同）34,800元。於
    110年8月11日凌晨1時許，原告手機於被告店裡遭竊，最後
    在同事陳建安之褲子口袋發現其手機，原告本欲報警處理，
    然因遵從被告主管指示，而未對陳建安提告刑事竊盜罪，不
    料，原告非但未獲得陳建安之道歉及賠償，甚至遭被告草率
    行事，要求原告調職降轉為儲備主任，致使原告隨時需要依
    照被告之指示，前往人力缺乏之分店支援，而無法固定待在
    被告公司長江店任職。即便如此，原告仍強忍色盲之眼疾，
    騎車前往交通不便到達之林口分店支援，仍盡心盡力地完成
    其所支援之分店所交辦之事項，僅有在身體不堪負荷，無法
    搬運貨物之情況下，始請事假休息。豈料，被告竟於110年9
    月15日以勞動基準法（下稱勞基法）第11條第5款不能勝任
    工作為由資遣原告。然在被告資遣原告前，從未對原告施以
    考核、輔導、懲戒等較輕微之措施，直到原告詢問被告其不
    能勝任工作之理由為何時，被告始提供一張其從未看過之「
    台北區110年1月份至110年9月份獎懲月明細表」，羅織莫須
    有之罪名指摘原告，更在110年8月間，短短一個月内記了4
    支申誡、1支小過，被告違法資遣原告。嗣後，原告於110年
    10月19日申請勞資爭議調解，請求被告恢復兩造間之僱傭關
    係，因調解不成立，故提起本件訴訟。併聲明：㈠確認兩造
    間僱傭關係存在。㈡被告應自110年9月16日起至原告復職之
    日止，按月於次月10日給付原告34,800元，及自各期應給付
    日之次日起至清償日止按週年利率百分之五計算之利息。㈢
    被告應自110年9月16日起至原告復職之日止，按月提繳2,08
    8元至原告於勞工保險局設立之勞工退休金專戶。㈣願供擔保
    ，請准宣告假執行。
二、被告抗辯：
  ㈠原告自109年11月24日至110年8月11日任被告公司大夜主任一
    職，主要負負管理及協助外場作業、排除系統問題及顧客抱
    怨處理、店務處理等。原告於110年8月11日，因質疑訴外人
    陳建安即被告公司員工竊取其手機，竟於事實尚未釐清之前
    ，同日致電陳建安，以言語恫嚇、威脅其人身安全，致其心
    生畏怖，嗣經被告公司營業部副理甲○○知悉，基於原告上揭
    行為實已違反被告公司工作規則而有懲處之必要，以及原告
    本有諸如架上商品未及時補貨、未維護環境清潔等工作缺失
    情事，並為維護陳建安人身安全及被告公司同仁間和諧，故
    於110年8月12日，經甲○○詢問並考量原告意願，依被告公司
    獎懲辦法第13條第14項規定，將原告予以降職調任儲備主任
    一職，負責機動性支援每日排定之各門市。但原告於調職後
    ，經甲○○指派其負責排班之門市收銀業務，其卻於站收銀台
    期間打瞌睡，亦不時以百般理由推託其無法支援排班門市，
    屢屢怠於執行職務，影響被告公司企業形象且造成被告公司
    無法就人力資源為有效分配，此皆有原告與甲○○之LINE對話
    紀錄可稽。
　㈡副理甲○○於110年8月26日約談原告，告知日後可安排其支援
    便於通勤之門市，然原告隨即表明其無法勝任儲備主任一職
    ，並詢問可否固定於距其住所較近之小北百貨竹林店上班，
    經甲○○允諾後卻不願降職，惟若原告欲固定於單一門市上班
    ，自無從再讓原告擔任儲備主任一職，因儲備性質之職位本
    應負責支援一定區域内門市業務，如原告要求轉任單一門市
    ，則理應降職為一般外場工作人員，但原告不願接受此一職
    級調動，遂提出由公司將其資遣之要求，略以：「不然副理
    ，你把我開除遣散，我來找工作。」，足見原告已於110年8
    月26日請求被告以資遣之方式終止雙方勞動契約，甲○○為被
    告公司營業部副理、原告直屬主管，原告對之為上開合意資
    遣要約之意思表示，堪認已合法到達被告。原告復於110年8
    月30日向甲○○請求謀職假，亦有LINE對話紀錄可憑，足見原
    告110年8月26日已明確知悉並同意以合意資遣之方式終止兩
    造勞契約，始請求謀職假。
  ㈢原告既已主動提出合意資遣之要約，而由被告承諾之，難認
    被告有何濫用其經濟上之優勢地位，致原告立於不對等地位
    而處於非完全自由決定之情，雙方自就合意資遣原告一事達
    成意思表示合致。何況，原告在職期間所為，包含但不限於
    恫嚇同事、職務上屢有疏失及同意調動後再行反悔等，均證
    明原告有勞基法第11條第5款等工作能力不能勝任之情形。
    因此，原告既與被告已依合意資遣之方式於110年8月26日合
    意終止勞動契約，退步言，被告亦合法依勞基法第11條第5
    款終止兩造勞動契約。因此，被告顯無於1l0年9月16日以後
    給付原告工資或為原告提繳勞工退休金之義務。故原告請求
    確認兩造僱傭關係存在，並請求被告按月給付薪資及提繳退
    休金，應屬無據。
  ㈣併聲明：1.駁回原告之訴及其假執行之聲請。2.如受不利之
    判決，願供擔保請准宣告免為假執行。
三、雙方不爭執的事實（見本院卷第235-236頁）：　　
　㈠原告任職期間從107年10月5日到110年9月15日，其中109年11
    月24日到110年8月11日擔任大夜主任一職，薪水為34,800元
    。
  ㈡原告在110年8月11日因與同事陳建安發生爭執，遭被告依獎
    懲辦法調職為大夜儲備主任，直到離職為止。
  ㈢被告公司大夜主任是在固定分店，儲備主任是就一定轄區各
    分店機動支援。
四，本件爭執點：　　
　㈠雙方是否有合意以資遣方式終止勞動契約？
　㈡若無合意，被告於110年9月15日依勞基法第11條第5款規定資
    遣原告，是否合法有效？
　㈢原告請求被告應按月給付工資及提繳勞工為休金，是否有理
    由？
　　以下分別說明
五、就雙方是否有合意以資遣方式終止勞動契約而言：
　㈠按契約之終止，有由當事人合意而終止者，亦有依當事人一 
    方行使終止權而為終止之意思表示者。前者，係當事人就終
     止契約達成合意之契約行為。後者，當事人一方終止權之
    發生原因，有依法律規定（法定終止權），亦有由當事人約
    定 （約定終止權）者。因此，勞雇雙方合意終止勞動契約
    ，與勞雇任一方行使終止權終止勞動契約，二者並不相同。
　㈡勞雇雙方合意終止勞動契約者，倘雇主未濫用其經濟上之優
    勢地位，致勞工立於不對等地位而處於非完全自由決定之情
    形時，除有其他無效之事由外，仍應承認其效力（最高法院
    109年度台上字第1008號判決參照）。
　㈢再按當事人互相表示意思一致者，無論其為明示或默示，契
    約即為成立，民法第153條第1項定有明文。又法無明文禁止
    勞雇雙方以資遣之方式合意終止勞動契約，勞雇任一方初雖
    基於其一方終止權之發動，片面表示終止勞動契約，但嗣後
    倘依雙方之舉動或其他情事，足以間接推知雙方就終止勞動
    契約之意思表示趨於一致，即難謂非合意終止勞動契約（最
    高法院110年度台上字第1511號判決參照）。惟應由主張雙
    方合意終止契約者，盡其舉證責任。
  ㈢經查，本件中
  1.原告於110年8月11日，因質疑訴外人陳建安即被告公司員工
    竊取其手機，竟致電陳建安，發生「對同仁惡意攻訐、誣告
    、偽證或造事端者」事由，經被告公司營業部副理甲○○知悉
    後，依獎懲辦法第13條第14款規定從「大夜主任」一職降調
    為「大夜儲備主任」一職（職務變更為負責機動性支援每日
    排定之各門市），並記小過，此有獎懲辦法及被告台北區11
    0年1份月至110年9月份獎懲月明細表可稽（見本院卷第71、
    121-123頁）。
　2.原告於翌日即110年8月12日與副理甲○○Line對話紀錄中，即
    已表示「今天本來就排休」、「後天支援哪裡再告知」、「
    先調儲備ok嗎」、「先調儲備找到工作再離開」，副理甲○○
    則回覆「嗯」（見本院卷第111頁），顯然原告於調職後已
    有打算離職。
　3.原告調職為大夜儲備主任後，經被告指派於8月份支援林口
    門市收銀業務後（見本院卷第143-145頁），先於支援林口
    門市時，未於上班路程規範內到達，遭被告於110年8月19日
    予以申誡，之後又分別向副理甲○○表示「只能在林口店我也
    不懂什麼意思」、「我朋友臨時來電話，沒辦法過來載我」
    、「現在是農曆七月有點擔心」、「我八字很輕」、「外面
    現在在下大雨，能不能幫忙調一下支援他店」等語，顯然對
    排定支援林口店一事有意見，經被告考量其住處位於新北市
    中和區而同意改調支援板橋民族店時，又於櫃檯收銀時，於
    座位上翹腳並打瞌睡，再遭被告於110年8月26日予以申誡，
    此有前述獎懲月明細表及Line對話紀錄可稽（見本院卷第71
    、127-129頁）。
　4.副理甲○○於110年8月26日上午8點16分約談原告時，依錄音
    譯文所載（見本院卷第161-173頁），兩人一開始提到原告
    在支援民族店坐櫃台時打瞌睡一事，原告坦承「沒生意才會
    打瞌睡」一語，接著提到支援林口店一事，原告也稱「我那
    天遲到，所以我到三重店打卡，林口店比較晚，山上我比較
    不熟」一語（見本院卷第161頁），副理甲○○表示可以改調
    固定去永和竹林店時，原告也同意，但副理甲○○繼續表示如
    去竹林店必須降調為「外場」人員一職後，原告則回答「這
    樣我...，不然副理，這樣你把我開除、把我遣散，我來找
    工作，這段時間給我遣散費，找不到，把我開除讓我走，這
    樣比較乾脆...，我不知道我錯在哪裡，為什麼一下降儲備
    已經降很多了，又降外場，你如果說去還維持儲備，儲備的
    薪水我還能接受，你如果說外場我真的做不下去」，副理甲
    ○○詢問「那要做到甚麼時候？」，原告則回答「你給我一個
    時間啦」（見本院卷第163-165頁）。由此可知，因副理甲○
    ○表示如改調原告固定到竹林店時就必須降職成外場人員，
    原告表示不能接受，並主動要求被告予以開除或遣散給遣散
    費。
　5.接著，原告又說「如果說調竹林要降，那我寧願維持儲備（
    去林口），我自己巴結一點，我搭車也沒關係，我來想辦法
    ，好不好？」，副理甲○○則表示「那林口之後呢？」，原告
    回答「你就給我安排啊，我當儲備...」，副理甲○○則說「
    你去到哪裡人家就不要啊」，原告又回答「不然你把我開除
    ，要叫我降，我怎麼有辦法接受，真的啦」，副理甲○○則說
    「嗯」，原告繼續稱「你把我開除」，副理甲○○則說「不然
    我給你用資遣的好了」，原告也回答「好啦，資遣好啦，照
    公司規定這樣」、「沒啦，我也做得很煩躁，要不然我離開
    就好，放下重新開始，那看什麼時候可以，我再來打算我後
    面的路（見本院卷第165頁）」，之後副理甲○○也說明「開
    除就是甚麼都沒有了，開除就是滿三大過開除，那叫做開除
    」，原告則回答「哦，我是想說你把我開除、讓我離開，我
    要領遣散費這樣，資遣好啦（見本院卷第167頁）」，也繼
    續答稱「我知道，我當然會去找（工作），我就...資遣，
    我當然會去找，那變成說我找到我也不能去做，也是要等我
    這邊結束才能去做，對吧？也是要上班不能提早走。」（見
    本院卷第171頁）、「再做也沒意思啊，對不對」（見本院
    卷第173頁）。由此對話內容可知，原告與被告公司顯然已
    達成合意以資遣方式終止勞動契約。
　6.就雙方勞動契約終止日期一節，副理甲○○於當日表示「遣散
    要有一個告知啊，告知年限，不然你如果要...，告知年限
    我拉前面一點」，原告回答「你讓我前面一點就好，快一點
    ，我待不住」，副理甲○○又說「因為他的告知要一個月前」
    ，原告則回答「所以我還要待一個月」（見本院卷第167頁
    ），之後副理甲○○又表示「從我現在跟你說」、「他上面的
    條例是寫，都有跟你說，再一個月」，原告則回答「好，那
    再做一個月就對了」、「從現在開始好啦，看怎樣做啦，一
    個月就一個月」（見本院卷第171頁），足見原告雖想早一
    點離職，但被告礙於規定（公司工作規則第16條規定，勞雇
    任一方終止契約應有預告期間，工作未滿1年者為10日、未
    滿3年者為20日、3年以上者為30日，見本院卷第263頁），
    故雙方合意於一個月後離職（終止契約）。
　7.就資遣費部分，副理甲○○於當日表示「不然我給你用資遣的
    好了」之後，原告即回答「好啦，資遣好啦，照公司規定這
    樣。那資遣費差不多多少？我做差不多，我107年10月進來
    」，副理甲○○再表示「不多啦，可能大概幾萬塊而以」，原
    告則回答「淑華不是說一萬八？」，副理甲○○則說「對啊，
    阿淑華也是做兩年多」，原告又回答「他差不多比我慢進來
    ，所以有一個比例就是了？」，副理甲○○則說「對啊，那讓
    他們去算就好了」，原告則回答「好啦，好啦，這樣比較乾
    脆」（見本院卷第165頁），足見雙方合意資遣費金額由公
    司人員依規定計算。（經計算後為50,697元，見本院卷第23
    1頁）。
　8.原告與副理甲○○結束談話後，原告於當天10:40就以Line表
    示「報告副理，我是107年10月5日到職，我想9月6日告知資
    遣，10月6日離職，滿三年年資」，副理甲○○則於10:44回覆
    「8/26告知就算了喔!」，此有Line對話紀錄可稽（見本院
    卷第289頁），顯然原告希望變更之前合意內容，將離職日
    期延後至10月6日，才能滿3年年資（原告稱如此則還有14日
    特別休假，被告還要再給付14日特休未休工資，見本院卷第
    237、245頁），但副理甲○○對此項變更不同意，而由此對話
    內容更可證雙方之前確有合意以資遣方式終止勞動契約之事
    實。　
　9.雙方既已於110年8月26日達成合意以資遣方式終止勞動契約
    ，並就離職日期及資遣費計算達成共識，故於原告離職前，
    被告公司對其職務（大夜儲備主任）即未再予以調整，此為
    原告及原告訴訟代理人所不爭執（見本院卷第236頁），並
    有原告110年9月份薪資明細表可稽（見本院卷第149頁）。
    之後副理甲○○於110年9月3日通知原告「最後上班日是9/15
    號」，原告則稱「了解」，副理甲○○再問「被退簽，請說明
    申請資料用途」，原告也表示上簽呈申請的資料用途為「找
    工作及辦理勞工失業補助，懲處明細自己要瞭解」，此有Li
    ne對話紀錄可稽（見本院卷第291頁）。顯然原告對於最後
    上班日是110年9月15日並無意見（此亦符合前述公司工作規
    則第16條規定），且在9月3日之前已經上簽呈請求被告公司
    發給非自願離職證明書供申請勞工失業補助，並請求公司發
    給前述獎懲明細表。因此，原告所提出之非自願離職證明書
    （記載離職原因為勞基法第11條第5款，見本院卷第69頁）
    ，顯為被告公司應原告之請求而發給，以供其申請勞工失業
    補助使用。
 10.此外，原告於110年8月30日即已Line向副理甲○○表示「麻煩
    副理幫我安排謀職假，我必須趕快找到工作，我有經濟壓力
    ，感恩」（見本院卷第131頁），而原告最後一天上班日為1
    10年9月11日，之後到同年月15日期間是屬於謀職假，亦有L
    ine對話紀錄可憑（見本院卷第293-295頁），足見原告110
    年8月26日已明確知悉並同意以合意資遣之方式終止兩造勞
    契約，才會在8月30日就向被告公司請求謀職假。故其起訴
    狀所指「被告竟於110年9月15日以勞基法第11條第5款不能
    勝任工作為由資遣原告，...，直到原告詢問被告其不能勝
    任工作之理由為何時，被告始提供一張其從未看過之台北區
    110年1月份至110年9月份獎懲月明細表，羅織莫須有之罪名
    指摘原告」云云，顯然不實。
六、如前所述，本院既經認定雙方已於110年8月26日達成合意以
    資遣方式終止勞動契約，且被告係應原告之請求而發給記載
    離職日期為110年9月15日之非自願離職證明書，顯然並無原
    告所指「被告於110年9月15日依勞基法第11條第5款規定資
    遣原告」之事實存在，此部分爭執點即無審酌之必要。再者
    ，雙方的勞動契約既已於110年9月15日合法消滅，被告已無
    給付勞務報酬之義務存在，故原告請求被告應繼續按月給付
    工資及提繳勞工退休金，顯無依據，無法准許。
七、綜上所述，原告主張被告違法資遣，請求確認兩造間僱傭關
    係存在，被告應自110年9月16日起至原告復職之日止，按月
    給付原告34,800元及利息，並按月提繳2,088元至原告於勞
    工保險局設立之勞工退休金專戶，均為無理由，應予駁回。
　　又其既受敗訴判決，假執行之聲請已經失去依據，應一併駁
    回。
八、本件事證已臻明確，兩造其餘攻擊防禦方法及其餘爭點，核
    與判決結果無涉，不再一一論述。
九、訴訟費用負擔之依據：民事訴訟法第78條。
中　　華　　民　　國　　111 　年　　6 　　月　　22　　日
                    勞動法庭    法　官　劉以全
以上正本係照原本作成
如對本判決上訴，須於判決送達後20日內向本院提出上訴狀。如
委任律師提起上訴者，應一併繳納上訴審裁判費。
中　　華　　民　　國　　111 　年　　6 　　月　　22　　日
                                書記官　許慧禎